# 分析控制权时，独立董事的考虑

提问人：qiuyunfei8 时间：2021-05-13 22:20:29
陈版，您好！
有个问题想请教一下：
XX股份有限公司的股东及股权分布：甲公司 40%，乙 15%，丙 10%，丁 10%，公众小额合计25%；甲乙丙丁相互独立无关联关系。
历年股东大会中，公众小额股东基本没投过票，少之又少，可忽略。股东议事规则为参会股份过半数同意（具体的细节条款略）。
XX股份有限公司的日常管理机构为董事会，章程规定的议事规则为出席会议的董事（含独立非执行董事）表决过半数同意即可通过，如果赞成和反对票一样时，董事长则可多投额外一票。
董事会设 6 名执行董事， 3 名独立非执行董事。
通过协议，甲公司委派 3 名执行董事，包含一名董事长兼总裁，乙丙丁各委派一名执行董事；甲公司委派 2 名独立非执行董事，乙委派 1 名独立非执行董事.
请问在分析控制权及并表范围时，即，甲公司是否为控股股东时，除了要分析甲公司所持股份及历年股东大会的投票情况外，在分析董事会投票比例时，甲公司的比例是 3/9（不含 2 名独董）还是5/9（含 2 名独董）？
根据独立董事制度，独立董事独立履行职责，不受上市公司主要股东、实际控制人或者其他与上市公司存在利害关系的单位或个人的影响。
但实际上，甲公司委派的 2 名独立非执行董事，在历次董事会投票中，是完全听从甲公司安排的。
谢谢！

回答人：chenyiwei
对董事会表决权比例中是否考虑独立董事表决权的问题，由于理论上独立董事应当超然独立，不代表特定股东的利益，应基于对上市公司整体和全体股东利益最大化的视角行事，但更侧重于保护中小股东利益，故理论上在计算表决权比例时，分子分母均不含独立董事席位数，例如本案例中的董事会表决权比例均为3/6，未过半数。
虽然在实际操作中，“甲公司委派的 2 名独立非执行董事，在历次董事会投票中，是完全听从甲公司安排的”，但没有证据表明会一贯如此。并且，本案例中股东持股并非很分散，乙丙丁的持股比例加起来有35%，已经与甲的40%相当接近，因此本案例尚不能证明甲可以控制该上市公司。

提问人：tz19901 时间：2021-12-04 11:49:32
陈老师，请问“理论上在计算表决权比例时，分子分母均不含独立董事席位数”这句话是否有出处？目前我客户上市公司更换了控股股东并进行董事会（董事会一般决议半数以上同意即可通过）改选，新股东将在新一届董事会（共有 9 名董事构成，其中非独立董事 6 名，独立董事 3 名）中推荐 4名非独立董事， 1 名独立董事，请问可以认定新股东控制了董事会吗？新股东会计师认为新股东仅有 4 名非独立董事，未占到全部董事的半数以上，所以新股东无法将上市公司纳入合并范围。望陈老师解答，谢谢！

回答人：chenyiwei
还是要结合多方面因素综合分析的，分子分母不纳入独立董事人数是实务中的做法之一。但不能仅仅依据董事会表决权。